臺北高等行政法院判決
　　　　　　　　　　　　　　　　　　 93年度訴字第01241號
　　　　　　　　　　　　　　　.
原　　　告　甲○○
訴訟代理人　楊矗烽（會計師）
被　　　告　財政部臺北市國稅局
代　表　人　張盛和（局長）住同上
訴訟代理人　丙○○
　　　　　　乙○○
上列當事人間因所得稅法事件，原告不服財政部中華民國93年2
月18日台財訴字第0920067184號訴願決定，提起行政訴訟。本院
判決如下：
　　主  文
原告之訴駁回。
訴訟費用由原告負擔。
　　事  實
一、事實概要：
    緣原告係國揚實業股份有限公司（下稱國揚公司）負責人，
    亦即所得稅法第89條所稱之扣繳義務人，國揚公司於87年6月
    29日至87年8月31日給付蕭明德及陳式章仲介土地佣金新台幣
    （下同）0000000元，未據實依同法第88條規定按給付額扣繳
    百分之10稅款並填報扣繳憑單，嗣以購得之虛設行號石鑫揚
    企業有限公司（下稱石鑫揚公司）發票，列報為國揚公司之
    進項稅額，規避國揚公司與蕭君等人之稅負，案經台中市稅
    捐稽徵處查獲，移經被告機關所屬大安稽徵所依所得稅法第
    114條第1款規定，以91年6月5日財北國稅大安資字第
    0910012793號函限期責令原告於91年7月10日前，補繳應扣未
    扣稅款600000元並補報扣繳憑單，該限期補報函於91年6月10
    日合法送達，惟原告仍未於前述期限內辦理，被告初查乃依
    所得稅法第114條第1款後段規定，於91年11月30日以
    Ｚ0000000000000號處分書，按應扣未扣稅額處三倍罰鍰
    0000000元。原告不服，申請復查，未獲變更，提起訴願遭決
    定駁回，遂提起本件行政訴訟。
二、兩造聲明：
　　(一)原告聲明求為判決：1.訴願決定及原處分均撤銷。
                        2.訴訟費用由被告負擔。
　　(二)被告聲明求為判決：1.駁回原告之訴。
                        2.訴訟費用由原告負擔。
三、兩造之爭點：被告機關依所得稅法第114條第1款後段規定處
                原告三倍罰鍰計0000000元，是否適法？
　　(一)原告主張之理由：
      1.按「納稅義務人有左列各類所得者，應由扣繳義務人於
        給付時，依規定之扣繳率或扣繳辦法，扣取稅款，並依
        第九十二條規定繳納之……二、機關、團體、事業或執
        行業務者所給付之薪資、利息、租金、佣金、權利金、
        競技、競賽或機會中獎之獎金或給與、退休金、資遣費
        、退職金、離職金、終身俸、非屬保險給付之養老金、
        執行業務者之報酬，及給付在中華民國境內無固定營業
        場所及營業代理人之國外營利事業之所得。」、「第八
        十八條各類所得稅款之扣繳義務人，應於每月十日前將
        上一月內所扣稅款向國庫繳清，並於每年一月底前將上
        一年內扣繳各納稅義務人之稅款數額，開具扣繳憑單，
        彙報該管稽徵機關查核；並應於二月十日前將扣繳憑單
        填發納稅義務人。」、「扣繳義務人未依第八十八條規
        定扣繳稅款者，除限期責令補繳應扣未扣或短扣之稅款
        及補報扣繳憑單外，並按應扣未扣或短扣之稅額處一倍
        之罰鍰；其未於限期內補繳應扣未扣或短扣之稅款，或
        不按實補報扣繳憑單者，應按應扣未扣或短扣之稅額處
        三倍之罰鍰。」、「銀行業貸放款之利息所得、農地房
        地產業及已登記經營租賃業務營利事業之租賃所得、行
        紀業或兼營行紀業者收取之佣金及營利事業依法開立統
        一發票之權利金收入，均免予扣繳。」所得稅法第88條
        第1項第2款、第92條第1項、第114條第1項第1款及同法
        施行細則第83條第2項定有明文。
      2.次按「在中華民國境內銷售貨物或勞務及進口貨物，均
        應依本法規定課徵營業稅。」、「提供勞務予他人，或
        提供貨物予他人使用、收益，以取得代價者，為銷售勞
        務。但執行業務者提供專業性勞務及個人受僱提供勞務
        ，不包括在內。」、「有左列情形之一者，為營業人：
        一、以營利為目的之公營、私營或公私合營之事業。…
        …」、「營業人有左列情形之一者，主管稽徵機關得依
        照查得之資料核定其銷售額及應納稅額並補徵之：……
        三、未辦妥營業登記，即行開始營業，……。」為營業
        稅法第1條、第3條第2項、第6條及第43條第1項所明定。
        又按「營利事業不申報營業登記者，主管機關應就查得
        之資料，核定其營業額計徵營業稅，不問其有無營業執
        照、店號名稱及營業場所。」行政法院69年度判字第58
        號著有判例。
      3.進貨之事實國揚公司因購入營建用地，經石鑫揚公司仲
        介支付土地佣金，支付佣金時經內部逐層審核取有請款
        單及統一發票，並開立指名抬頭之支票付款，可知國揚
        公司有進貨之事實，此亦為原處分機關台北市稅捐處所
        認定。
      4.付款事實依行政法院82年判字第16號判決「以虛設行號
        或以不實統一發票作為進項憑證，申報扣抵銷項稅額者
        ，固得認為有虛報情事，惟若確有進貨之事實，而又不
        知其取得之統一發票係出於虛設行號者，自與虛報之情
        事有別，尚不得遽予認定其有漏稅事實。」本件國揚公
        司確有進貨事實，且進貨所支付之價款均已包含應支付
        之「進項稅額」在內，此有銷貨統一發票及指名付款支
        票可稽，國揚公司已於付款時支付進項稅額之營業稅款
        ，從而國揚公司於申報營業稅時，依營業稅法第15條規
        定，以當期銷項稅額扣減進項稅額之餘額，作為當期應
        納或溢付之營業稅額申報繳納營業稅，於法並無不合，
        國揚公司自始交易對象即為石鑫揚公司，若石鑫揚公司
        未就國揚公司所支付之「進項稅額」依法繳納，應係稽
        徵機關向石鑫揚公司強制執行稅捐之徵收，而非以國揚
        公司申報之進項稅額為虛報或非實際交易對象認定，補
        課國揚公司營業稅，又石鑫揚公司是否已依法繳納，稽
        徵機關當可依職權查明，若石鑫揚公司已依法納稅，原
        處分台北市稅捐處再向國揚公司補稅，顯然已造成營業
        稅重複課稅。
      5.營業稅主管機關係按有進貨事實，惟取得非實際交易對
        象之憑證認定依前述國揚公司交易對象自始即為石鑫揚
        公司，依法應向石鑫揚公司取得統一發票，國揚公司付
        款時亦開立指名抬頭之支票兩紙，經石鑫揚公司受領，
        該支票實際兌領人雖為案外人，惟係石鑫揚公司因債權
        債務關係所為之背書轉讓，並不因而改變國揚公司付款
        及進貨之事實，又案外人陳式章等自承為石鑫揚公司之
        業務代表，國揚公司亦善盡向石鑫揚公司查證案外人為
        其業務代表之義務，另案外人蕭明德先生於國揚公司購
        進勞務當時雖任土地開發部專員，並經查獲為部分佣金
        款項之兌領人，惟此係蕭君藉職務便利，背信向石鑫揚
        公司取得之不法利益，國揚公司實際交易對象，仍為石
        鑫揚公司，依法即應取具石鑫揚公司之憑證，至於石鑫
        揚公司支付其業務代表或蕭君等酬勞，則係石鑫揚公司
        有無依法辦理扣繳申報或其業務代表或蕭君有無依法申
        報所得之問題，若因石鑫揚公司與其業務代表或蕭君間
        之內部關係不明，而認定國揚公司未依規定取具進項憑
        證或原告未依法扣繳申報，則有失公允。又本案國揚公
        司雖主張案外人陳式章君係以石鑫揚公司之業務代表提
        供營利事業之佣介勞務，國揚公司亦依規定取得進項勞
        務發票，台北市稅捐稽徵處亦認定國揚公司有購買勞務
        之進貨事實，惟取得非實際交易對象之進項憑證，予以
        裁罰論處，亦即此進項勞務為依法應開立發票之範圍，
        故依法應改按取得陳式章君等人開立之發票認定，又陳
        式章等人雖不具營業執照、店號名稱及營業場所，惟其
        係二人以上互約出資經營共同事業，以賺取利潤為目的
        ，即構成合夥，而符合營業稅法第6條所規定營業人之要
        件，依法自應辦理營業登記始可營業，惟營業人有未辦
        妥營業登記，即行開始營業者，主管稽徵機關自得依照
        查得之資料，核定其銷售額及應納稅額並補徵之。故依
        首揭營業稅法及行政法院69年判字第58號判例規定，自
        應就陳式章君等人銷售勞務之行為，予以補稅裁罰，方
        為妥適。原處分以陳式章君等人未具備營業執照、店號
        名稱及營業場所，將其所銷售之勞務，改按執行業務所
        得認定，認事用法顯然違誤。
      6.本案究屬所得稅法施行細則第83條行紀業或兼營行紀業
        者收取之佣金，依法應開立發票，免予扣繳，抑或屬所
        得稅法第88條事業給付而應由扣繳義務人扣繳之佣金，
        應依交易時事實認定，而非事後推論，茲分述理由如下
        ：
        (1)國揚公司在不知情下，取得石鑫揚公司佣金勞務，依
          交易時通常經驗法則及稅法規定，固應取具佣金勞務
          發票，而免予扣繳。
        (2)系爭佣金勞務係陳式章君及蕭明德君等內外勾串，基
          於共同犯意之連絡，蓄意欺瞞，國揚公司豈能事先知
          情，又系爭佣金勞務據台北市稅捐稽徵處查獲另有四
          人參與分享利潤，此均為陳式章君等人互約出資（勞
          務）經營共同事業（佣介勞務），以賺取利潤為目的
          之合夥行為，依法本屬銷售勞務，而應開立發票，並
          免予扣繳，又系爭佣金最後由六人朋分，原告亦係從
          台北市稅捐稽徵處91年9月20日北市稽法丙字第09164
          907000號答辯書第5頁得知，惟此六人除陳式章君、蕭
          明德君、劉明忠及劉阿國外，另二人究為何人？每人
          朋分多少佣金？觀之前述答辯書，台北市稅捐稽徵處
          窮其公權力尚未能查明，原告又豈能於給付時查知該
          項給付屬扣繳範圍。又復查決定雖指出另二人為何人
          （林文彬君及黃柏松君），惟該決定仍未能說明此六
          人各朋分多少金額，且系爭佣金究係給付予該六人朋
          分，抑或係給付予陳式章與蕭明德，再由該六人朋分
          ，觀之台北市稅捐稽徵處前揭答辯書及復查決定書，
          其前後所認定之事實尚且反覆不一，台北市國稅局僅
          以系爭佣金為該六人所朋分，即事後推論原告違反扣
          繳義務，而課原告賠繳扣繳稅額及科處罰鍰，實難令
          人誠服。又系爭佣金所得人究為二人或六人，金額各
          為多少，原告應如何扣繳及彙單，復查決定及訴願決
          定仍未能確認事實，又豈能認定原告於支付時違反扣
          繳義務。
        7.原處分91年6月5日財北國稅大安資字第0910010793號
          來函說明二「檢附繳款書乙份，請依限繳納暨填具扣
          繳憑單並攜帶已繳納之繳款書第一聯前來本所辦理扣
          繳憑單申報手續，逾期或未據辦理，依同法第114條規
          定，尚有加重處罰之適用。」，函末載明「依稅捐稽
          徵法第35條規定：扣繳義務人對稅捐稽徵機關核定之
          稅額如有不服，應於收到繳款書後，在繳納期間屆滿
          翌日起算30日內申請復查。」，原告已依法於91年8月
          申請復查，原處分於復查決定作成前，仍處三倍罰鍰
          ，原告不服理由如下：
          (1)原告已依法提出復查，原處分未依稅捐稽徵法第35
            條第4項規定，於法定期限內作成復查決定，反於復
            查決定前作成裁罰處分，亦即不論原告有無提出復
            查，其裁罰處分於前述來函函到日即已確定，與稅
            捐稽徵法第34所稱稅捐確定，顯然違背。
          (2)該函既明示扣繳義務人對核定之稅額如不服，應於
            繳納期間屆滿30日內申請復查，惟未明示如未繳納
            ，仍應依法處罰，該處罰之行政行為顯然違背行政
            程序法第5條明確性原則及第8條信賴保護原則。
          (3)系爭佣金國揚公司已全部付清，原處分當可向所得
            人逕行核課，若再核課國揚公司補繳稅款，豈不造
            成國揚公司代所得人負擔納稅義務。又縱使國揚公
            司依來函繳清扣繳稅額，國揚公司不知實際所得人
            為何人之情形下，如何依所得稅法第114條規定補報
            扣繳憑單，最終扣繳義務人仍難逃遭受三倍罰鍰之
            命運，顯不合理。
          (4)系爭佣金應屬行紀業者收取之佣金，免予扣繳，如
            原處分認定系爭佣金屬應扣繳之所得，由於原處分
            亦逕行核課所得人是項所得，依財政部65、9、18財
            稅第36317號函釋意旨，應免再責令扣繳義務人補繳
            扣繳稅款。
          (5)原處分以原告違反扣繳義務，責令原告於91年7月1
            0日前補繳應扣未扣之稅款，並同時開具扣繳憑單辦
            理補報事宜，原告除依法於91年8月提起行政救濟外
            ，亦請原處分查明所得人為何人？所得金額各為若
            干？由於該復查申請案原處分遲未作成復查決定，
            致原告不知原處分所認定之所得人為何？所得金額
            各為若干？原處分未就前述行政救濟案儘速作成決
            定，以利後續扣繳申報作業之執行，反藉詞因行政
            救濟時限冗長，恐將發生部分案件裁罰時逾核課期
            間之問題，於92年3月發單處應扣未扣之稅額三倍之
            罰鍰，原告於同年4月就罰鍰提出復查，原處分於前
            揭扣繳本稅遲未作成復查決定，反迅即作成罰鍰復
            查駁回，而駁回理由迄未能查明所得人為何？所得
            金額各為若干？認事用法實為可議，訴願決定亦仍
            未詳查，率爾駁回，稅捐機關咨意開啟訟爭，莫此
            為甚。
          8.本案違反一事不二罰原則
            按「納稅義務人違反作為義務而被處行為罰，僅須
            其有違反作為義務之行為即應受處罰；而逃漏稅捐
            之被處漏稅罰者，則須具有處罰法定要件之漏稅事
            實方得為之。二者處罰目的及處罰要件雖不相同，
            惟其行為如同時符合行為罰及漏稅罰之處罰要件時
            ，除處罰之性質與種類不同，必須採用不同之處罰
            方法或手段，以達行政目的所必要者外，不得重複
            處罰，乃現代民主法治國家之基本原則。是違反作
            為義務之行為，同時構成漏稅行為之一部或係漏稅
            行為之方法而處罰種類相同者，如從其一重處罰已
            足達成行政目的時，即不得再就其他行為併予處罰
            ，始符憲法保障人民權利之意旨。」為司法院大法
            官會議釋字第503號所解釋。本案國揚公司因涉嫌取
            具非實際交易對象之進項憑證，經台北市稅捐稽徵
            處按營業稅法第51條虛報進項稅額之漏稅罰及稅捐
            稽徵法第44條未依規定取得進項憑證之行為罰，兩
            者擇一重處罰，惟原處分復將系爭原屬行紀業收取
            之佣金，逕行認定屬所得稅法第88條之扣繳所得，
            而限期責令原告補繳稅款及補報扣繳憑單，逾期則
            按扣繳稅款處三倍罰鍰，認事用法顯然違反一事不
            二罰原則。
          9.違反作為義務所為之行為罰，應有合理最高額之限制
            按依憲法應受保障之自由權利，依同法第23條之意
            旨，為防止妨礙他人自由、避免緊急危難、維持社
            會秩序或增進公共利益所必要者，固得以法律限制
            之。惟其限制應不得逾越「必要」程度，此即與所
            謂「比例原則」有關。在「比例原則」下，國家為
            達一定目的，不得不限制人民自由權利時，如有多
            種方法，能達相同之目的者，應選擇損害人民權益
            最少之方法行之，否則，即逾越必要之範圍，而與
            前揭憲法意旨有違。又按租稅秩序罰有「漏稅罰」
            與「行為罰」之別。漏稅罰乃因納稅義務人未履行
            租稅法上之稅捐義務，故其處罰恆以漏稅金額為基
            礎，而科以若干倍數之罰鍰。而行為罰乃係因租稅
            法上課人民應作為或不作為義務，不以涉及漏稅為
            必要，故行為罰祇應斟酌其行為或不行為之情節，
            科處一定金額以上之罰鍰，不應以漏稅金額為基礎
            ，若行為罰亦以漏稅金額為基礎，則不僅處罰之目
            的混淆不清，且在未漏稅之情形下，隨扣繳稅額之
            多寡決定其罰鍰數額，又無合理最高額之限制，有
            導致處罰過重之虞，顯與憲法第23條之意旨有違，
            本案行為罰按應扣未扣稅款處三倍罰鍰，顯然有違
            比例原則。
          10.本案系爭土地佣金，國揚公司帳載係作為土地之取
            得成本，依所得稅法第4條第16款規定，土地交易之
            所得免納所得稅，因此不論所得人係屬依法應開立
            發票之行紀業，抑或屬所得稅法第88條應由扣繳義
            務人扣繳之所得人，對國揚公司之所得稅並無影響
            ，原處分機關以國揚公司為規避稅負，以購得之石
            鑫揚公司發票為虛偽交易記錄，故而原告前述各點
            之主張，均不足採，認事用法顯然主觀，又系爭交
            易既無關乎稅負，國揚公司即無規避稅負之動機，
            且未發現有已被規避之稅負，系爭佣金支出亦尚帳
            列於待建土地成本中，何來規避稅負，原處分顯然
            欲加之罪，何患無辭。
　　(二)被告主張之理由：
      1.扣繳稅款部分：
        (1)按「納稅義務人有左列各類所得者，應由扣繳義務人
          於給付時，依規定之扣繳率或扣繳辦法，扣取稅款，
          並依第二十九條規定繳納之︰：二、機關、團體、事
          業或執行業務者之薪資、利息、租金、佣金、權利金
          、競技、競賽或機會中獎之獎金或給與、退休金、資
          遣費、退職金、離職金、終身俸、非屬保險給付之養
          老金、執行業務者之報酬，及給付在中華民國境內無
          固定營業場所及營業代理人之國外營利事業之所得。
          」、「前條各類所得稅款，其扣繳義務人及納稅義務
          人如左︰：二、薪資、利息、租金、佣金、：：：，
          及給付在中華民國境內無固定營業場所或營業代理人
          之國外營利事業之所得，其扣繳義務人為機關、團體
          之主辦會計人員、事業負責人及執行業務者；納稅義
          務人為取得所得者。」及「第八十八條各類所得稅款
          之扣繳義務人，應於每月十日前將上一月內所扣稅款
          向國庫繳清，並於每年一月底前將上一年內扣繳各納
          稅義務人之稅款數額，開具扣繳憑單，彙報該管稽徵
          機關查核；並應於二月十日前將扣繳憑單填發納稅義
          務人。：：」為行為時所得稅法第88條第1項第2款、
          第89條第1項第2款及第92條第1項所明定。
        (2)本件原告係國揚公司之負責人，亦即所得稅法第89條
          所稱之扣繳義務人，國揚公司於87年間因購買中和市
          ○○路土地，於87年6月29日至87年8月31日給付蕭明
          德君與陳式章君仲介土地佣金六百萬元，未依同法第
          88條規定按給付額扣繳百分之10稅款，嗣以購得之虛
          設行號石鑫揚公司發票，列報為國揚公司之進項稅額
          ，規避國揚公司與蕭明德君等人之稅負，案經臺中市
          稅捐稽徵處查獲，移經被告於91年6月5日函原告於91
          年7月10日前，補繳應扣未扣稅款600000元﹛計算式：
          6,000,000×10%=600,000﹜，並補報扣繳憑單。
        (3)原告不服，主張國揚公司在不知情下，取得石鑫揚公
          司佣金勞務，依稅法規定應免予扣繳。又系爭勞務佣
          金係陳式章君及蕭明德君等內外勾串，蓄意欺瞞，國
          揚公司豈能事先知情，且系爭勞務佣金經臺北市稅捐
          稽徵處查獲有4人參與分享利潤，此均為陳式章君等人
          互約出資（勞務）經營共同事業（佣介勞務），以賺
          取利潤為目的之合夥行為，依法本屬銷售勞務，而應
          開立發票，並免予扣繳，再者系爭佣金最後由6人朋分
          ，原告均所不知，原告應如何扣繳及彙單，復查決定
          書仍未能明示，又豈能認定原告違反扣繳義務云云。
          經查石鑫揚公司係虛設行號之公司，陳式章君亦非石
          鑫揚公司員工，而國揚公司土地買賣係由任職專員之
          蕭明德君所承辦，系爭土地仲介佣金支票並由蕭明德
          君與陳式章君所具領，分由其二人銀行帳戶兌現，此
          有蕭明德君及陳式章君等人之談話筆錄及系爭款項支
          票影本等資料，是系爭土地仲介佣金，實際係給付蕭
          明德君及陳式章君，與石鑫揚公司無涉，而國揚公司
          與蕭明德君等人為規避稅負，方以購得之石鑫揚公司
          發票為虛偽交易紀錄，徵諸首揭規定，並無不合，訴
          經訴願決定亦持與被告相同之論見，原告仍執前詞，
          顯無理由。
        (4)至原告主張陳式章君等人互約出資（勞務）經營共同
          事業（佣介勞務），以賺取利潤為目的之合夥行為乙
          節，按本件系爭佣金六百萬元，係國揚公司實際給付
          蕭明德君及陳式章君二人，至蕭君與陳君如何分配運
          用，乃屬其個人之行為，與本件原告應於給付時應履
          行之扣繳義務無涉，而原告訴稱係陳式章君等人互約
          出資（勞務）經營共同事業，則應負舉證證明，以實
          其說，原告所稱亦不足採，併予陳明。
      2.罰鍰部分：
        (1)按「扣繳義務人如有左列情事之一者，分別依各該款
          規定處罰：一、扣繳義務人未依第八十八條規定扣繳
          稅款者，除限期責令補繳應扣未扣或短扣之稅款及補
          報扣繳憑單外，並按應扣未扣或短扣之稅額處一倍之
          罰鍰；其未於限期內補繳應扣未扣或短扣之稅款，或
          不按實補報扣繳憑單者，應按應扣未扣或短扣之稅額
          處三倍之罰鍰。」為行為時所得稅法第114條第1款所
          明定。
        (2)本件原告於87年6月29日至87年8月31日給付仲介土地
          佣金六百萬元，未依同法第88條規定按給付額扣繳百
          分之10扣繳稅款，被告遂依同法第114條第1款前段規
          定，責令原告限期補繳應扣未扣稅款600000元及填報
          扣繳憑單，惟原告逾限仍未辦理，被告遂依前揭所得
          稅法第114條第1款後段之規定，按應扣未扣稅款6000
          00元處三倍罰鍰0000000元。
        (3)原告訴稱，被告所屬大安分局91年6月5日財北國稅大
          安資字第0910012793號函，該函既明示扣繳義務人對
          核定稅捐不服，應申請復查，惟未明示未繳納，仍應
          依法處罰鍰，違背行政程序法第5條明確性，又如被告
          認定系爭佣金應屬扣繳所得，由於被告亦逕行核課所
          得人是項所得，依財政部函釋，可免再責令扣繳義務
          人補繳扣繳稅款及本案違反作為義務所為之行為罰，
          應有合理最高額之限制云云。經查原告係國揚公司之
          負責人，國揚公司87年間給付他人佣金六百萬元，自
          應負有扣繳之義務，被告所屬大安分局乃依法責令原
          告限期補繳並補報扣繳稅款，而該分局亦於函中說明
          二明確指明，逾期未辦理扣繳憑單申報者，有加重處
          罰之規定，惟原告僅提起行政救濟，仍未於責令之期
          限內補繳應扣未扣之稅額及補報扣繳憑單，違反法律
          上應作為之義務，又該作為義務不因扣繳稅款行政救
          濟程序之進行而得予免除，是被告依所得稅法第114條
          第2款所明定，按應扣繳稅額處原告三倍之罰鍰00000
          00元，未逾越法律所定之限額，徵諸首揭規定，並無
          不合，訴經訴願決定亦持與被告相同之論見。
        (4)原告訴稱依財政部65年9月18日台財稅第36317號函釋
          ，可免再責令扣繳義務人補繳扣繳稅款，及本案違反
          一事不二罰乙節，經查依財政部上開函釋，係指取得
          所得者已將是項所得併入當年度綜合所得稅結算申報
          並繳稅者，方得免再責令扣繳義務人補繳扣繳稅款，
          惟仍應處罰，而本件取得系爭所得之蕭明德君及陳式
          章君，當年度並未申報系爭所得，自無該函釋之適用
          ，又本案國楊公司係因涉嫌取具非交易對象石鑫揚公
          司之虛開發票，充當進項憑證，並持以申報扣抵銷項
          稅額，致逃漏營業稅，臺北市稅捐稽徵處依違反營業
          稅法之規定處罰，此與本件就原告給付系爭土地仲介
          佣金，未依所得稅法規定扣繳稅款，違反扣繳義務，
          所為之處罰，二者處罰之性質與種類不同，自無一事
          二罰之情事，原告所稱顯係誤解，併予陳明。
　　理  由
一、按「納稅義務人有左列各類所得者，應由扣繳義務人於給付
    時，依規定之扣繳率或扣繳辦法，扣取稅款，並依第二十九
    條規定繳納之…二、機關、團體、事業或執行業務者之薪資
    、利息、租金、佣金、權利金、競技、競賽或機會中獎之獎
    金或給與、退休金、資遣費、退職金、離職金、終身俸、非
    屬保險給付之養老金、執行業務者之報酬，及給付在中華民
    國境內無固定營業場所及營業代理人之國外營利事業之所得
    。」、「前條各類所得稅款，其扣繳義務人及納稅義務人如
    左…：二、薪資、利息、租金、佣金、……，及給付在中華
    民國境內無固定營業場所或營業代理人之國外營利事業之所
    得，其扣繳義務人為機關、團體之主辦會計人員、事業負責
    人及執行業務者；納稅義務人為取得所得者。」及「第八十
    八條各類所得稅款之扣繳義務人，應於每月十日前將上一月
    內所扣稅款向國庫繳清，並於每年一月底前將上一年內扣繳
    各納稅義務人之稅款數額，開具扣繳憑單，彙報該管稽徵機
    關查核；並應於二月十日前將扣繳憑單填發納稅義務人。：
    ：」為行為時所得稅法第88條第1項第2款、第89條第1項第2
    款及第92條第1項所明定。次按「扣繳義務人如有左列情事之
    一者，分別依各該款規定處罰：一、扣繳義務人未依第八十
    八條規定扣繳稅款者，除限期責令補繳應扣未扣或短扣之稅
    款及補報扣繳憑單外，並按應扣未扣或短扣之稅額處一倍之
    罰鍰；其未於限期內補繳應扣未扣或短扣之稅款，或不按實
    補報扣繳憑單者，應按應扣未扣或短扣之稅額處三倍之罰鍰
    。」亦為行為時所得稅法第114條第1款所明定。
二、本件被告依所得稅法第114條第1款規定，以91年6月5日財北
    國稅大安資字第0910012793號函限期責令原告於91年7月10
    日前，補繳應扣未扣稅款600000元並補報扣繳憑單，該限期
    補報函於91年6月10日合法送達，惟原告仍未於前述期限內辦
    理，被告初查乃依所得稅法第114條第1款後段規定，於91年
    11月30日以Ｚ0000000000000號處分書，按應扣未扣稅額處3倍
    罰鍰為0000000元。原告不服，申請復查，未獲變更，提起訴
    願遭決定駁回，循序起訴意旨略以：原告因購入營建用地，
    經石鑫揚公司仲介支付土地佣金，支付佣金時經內部逐層審
    核，取有請款單及統一發票，並開立指名抬頭之支票付款，
    經石鑫揚公司受領，可知原告公司有進貨之事實；若石鑫揚
    公司已依法納稅，被告再向原告補稅，顯然已造成營業稅重
    複課稅；又系爭佣金勞務係陳式章及蕭明德等內外勾串，基
    於共同犯意之連絡，蓄意欺瞞，原告豈能事先知情，系爭佣
    金勞務據台北市稅捐稽徵處查獲另有四人參與分享利潤，此
    均為陳式章等人互約出資（勞務）經營共同事業（佣介勞務
    ），以賺取利潤為目的之合夥行為，依法本屬銷售勞務，而
    應開立發票，並免予扣繳；又系爭佣金最後由六人朋分，惟
    此六人除陳式章、蕭明德、劉明忠及劉阿國外，另二人究為
    何人？每人朋分多少佣金？被告以其公權力尚未能查明，原
    告又豈能於給付時查知該項給付屬扣繳範圍；本案究屬所得
    稅法施行細則第83條行紀業或兼營行紀業者收取之佣金，依
    法應開立發票，免予扣繳，抑或屬所得稅法第88條事業給付
    而應由扣繳義務人扣繳之佣金，應依交易時事實認定，而非
    事後推論；系爭佣金應屬行紀業者收取之佣金，免予扣繳，
    如原處分認定系爭佣金屬應扣繳之所得，由於原處分亦逕行
    核課所得人是項所得，依財政部65、9、18財稅第36317號函
    釋意旨，應免再責令扣繳義務人補繳扣繳稅款；又原告因涉
    嫌取具非實際交易對象之進項憑證，經台北市稅捐稽徵處，
    按營業稅法第51條虛報進項稅額之漏稅罰及稅捐稽徵法第44
    條未依規定取得進項憑證之行為罰，兩者擇一重處罰，惟原
    處分復將系爭原屬行紀業收取之佣金，逕行認定屬所得稅法
    第88條之扣繳所得，而限期責令原告補繳稅款及補報扣繳憑
    單，逾期則按扣繳稅款處3倍罰鍰，認事用法顯然違反一事
    不二罰原則云云。
三、卷查原告係國揚公司之負責人，亦即所得稅法第89條所稱之
    扣繳義務人，國揚公司於87年間因購買中和市○○路土地，
    於87年6月29日至87年8月31日給付蕭明德與陳式章仲介土地
    佣金600萬元，未依同法第88條規定，按給付額扣繳百分之10
    稅款，嗣以購得之虛設行號石鑫揚公司發票，列報為國揚公
    司之進項稅額，規避國揚公司與蕭明德君等人之稅負，案經
    臺中市稅捐稽徵處查獲，移經被告於91年6月5日函原告於91
    年7月10日前，補繳應扣未扣稅款600000元﹛計算式：6,000
    ,000 ×10%=600,000﹜，並補報扣繳憑單，該限期補報函於
    91年6月10日合法送達，惟原告未於前述期限內辦理各情，有
    被告機關所屬大安稽徵所91年6月5日財北國稅大安資字第
    0910012793號函、掛號郵件送達回執、扣繳稅額繳款書、支
    票正反面影本、大眾商業銀行交易明細表、富邦銀行往來明
    細對帳單、台北市稅捐稽徵處談話筆錄等附原處分卷可稽；
    是被告依所得稅法第114條第1款規定，限期責令原告補繳應
    扣未扣稅款600000元並補報扣繳憑單，原告未於前述期限內
    辦理，被告乃依所得稅法第114條第1款後段規定，按應扣未
    扣稅額處原告3倍罰鍰0000000元，並無不合。
四、原告雖以前情為爭執；惟查：
（一）原告主張陳式章等人互約出資（勞務）經營共同事業（佣
      介勞務），以賺取利潤為目的之合夥行為，系爭佣金應屬
      行紀業者收取之佣金，免予扣繳云云；查石鑫揚公司係虛
      設行號之公司，有營利事業及扣繳單位資料查詢，臺灣臺
      中地方法院87年度訴字第1483號刑事判決、臺灣高等法院
      臺中分院90年度上訴字第1842號刑事判決等附本院卷可稽
      ；又陳式章亦非石鑫揚公司員工，而原告公司土地買賣係
      由任職專員之蕭明德所承辦，系爭土地仲介佣金支票並由
      蕭明德與陳式章所具領，分由其二人銀行帳戶兌現，此亦
      有蕭明德及陳式章等人之談話筆錄及系爭款項支票影本等
      資料附原處分卷可稽；是系爭土地仲介佣金，實際係給付
      予蕭明德及陳式章，與石鑫揚公司無涉，原告謂系爭佣金
      應屬行紀業者收取之佣金，免予扣繳云云，容非可採；系
      爭佣金600萬元，係原告實際給付蕭明德及陳式章二人，
      至蕭明德及陳式章如何分配運用該款項，乃屬其個人之行
      為，亦與本件原告於給付時應履行之扣繳義務無涉。
（二）原告係國揚公司之負責人，國揚公司87年間給付他人佣金
      600萬元，自應負有扣繳之義務，被告所屬大安稽徵所乃依
      法責令原告限期補繳並補報扣繳稅款，而該限期補報函中
      說明二亦明確指明，逾期未辦理扣繳憑單申報者，有加重
      處罰之規定；惟原告僅提起行政救濟，仍未於責令之91年
      7月10日前之期限內補繳應扣未扣之稅額及補報扣繳憑單，
      違反法律上應作為之義務，又該作為義務不因扣繳稅款行
      政救濟程序之進行而得予免除，是被告依所得稅法第114條
      第1款後段規定，按應扣繳稅額處原告三倍之罰鍰0000000
      元，未逾越法律所定之限額，徵諸首揭規定，並無不合。
（三）至原告訴稱依財政部65年9月18日台財稅第36317號函釋，
      可免再責令扣繳義務人補繳扣繳稅款及本案違反一事不二
      罰云云；經查依財政部上開函釋，係指取得所得者已將是
      項所得併入當年度綜合所得稅結算申報並繳稅者，方得免
      再責令扣繳義務人補繳扣繳稅款，惟仍應處罰，而本件取
      得系爭所得之蕭明德及陳式章，當年度並未申報系爭所得
      ，自無該函釋之適用，又本案原告係因涉嫌取具非交易對
      象石鑫揚公司之虛開發票，充當進項憑證，並持以申報扣
      抵銷項稅額，致逃漏營業稅，臺北市稅捐稽徵處依違反營
      業稅法之規定處罰，此與本件就原告給付系爭土地仲介佣
      金，未依所得稅法規定扣繳稅款，違反扣繳義務，所為之
      處罰，二者處罰之依據、性質與種類均不相同，自無一事
      二罰之情事，原告主張，容有誤解。
五、綜上所述，原告起訴論旨，並非可採。被告依所得稅法第114
    條第1款規定，限期責令原告補繳應扣未扣稅款600000元並補
    報扣繳憑單，原告既未於前述期限內辦理，被告乃依所得稅
    法第114條第1款後段規定，按應扣未扣稅額處原告3倍罰鍰
    0000000元，並無違誤，復查及訴願決定，遞予維持，亦無不
    合，原告訴請撤銷，為無理由，應予駁回。
六、兩造其餘主張陳述，於判決結果不生影響，無庸一一論列，
    併予敘明。
據上論結，本件原告之訴為無理由，爰依行政訴訟法第98條第3項
前段，判決如主文。
中　　華　　民　　國　　94　　年　　4　　月　　28　　日
                  第六庭審判長法  官   林樹埔
                              法  官　 曹瑞卿
                              法  官　 許瑞助
上為正本係照原本作成。
如不服本判決，應於送達後20日內，向本院提出上訴狀並表明上
訴理由，如於本判決宣示後送達前提起上訴者，應於判決送達後
20日內補提上訴理由書（須按他造人數附繕本）。
中　　華　　民　　國　　94　　年　　4　　月　　28　　日
                              書記官   吳芳靜
